【裁判字號】    97,訴,5534
【裁判日期】    971231
【裁判案由】    毒品危害防制條例
【裁判全文】
臺灣板橋地方法院刑事判決              97年度訴字第5534號
公  訴  人  臺灣板橋地方法院檢察署檢察官
被      告  甲○○
                    國民
                    （現在臺灣臺北監獄臺北分監執行中）
上列被告因違反毒品危害防制條例案件，經檢察官提起公訴（97
年度毒偵字第8420號），被告於準備程序中就被訴事實為有罪之
陳述，經本院合議庭裁定由受命法官獨任進行簡式審判程序，並
判決如下：
    主      文
甲○○施用第一級毒品，累犯，處有期徒刑拾月，扣案之注射針
筒壹支沒收之。
    事      實
一、甲○○前於民國90年間，因施用毒品案件，經依本院90年度
    毒聲字第4101號裁定送觀察、勒戒後，因有繼續施用毒品之
    傾向，復依本院90年度毒聲字第4302號裁定令入戒治處所施
    以強制戒治。嗣因執行強制戒治，已屆滿5 月，其成效經評
    定為合格，無繼續戒治之必要，又經本院以91年度毒聲字第
    1740號裁定停止戒治，所餘戒治期間並付保護管束，而於91
    年7 月16日因停止其處分出監，同年10月30日期滿執行完畢
    。復於93年間，因竊盜案件，經本院以93年度簡上字第653
    號判處有期徒刑8 月確定；再於94年間，因施用毒品案件，
    經本院以94年度訴字第388 號判處有期徒刑10月確定，上開
    2 案接續執行，甫於95年11月8 日縮刑期滿執畢出監。詎仍
    不知悔改，復基於施用第一級毒品之犯意，於97年10月8 日
    中午12時40分許，在臺北縣板橋市○○路○ 段160 巷2 號旁
    空地，以針筒注射之方式，施用第一級毒品海洛因。嗣於同
    日中午12時50分許，在上開地點為警查獲，並扣得其所有用
    以施用第一級毒品海洛因之注射針筒1 支。經警採尿送驗結
    果，呈鴉片類（可待因、嗎啡）陽性反應，始悉上情。
二、案經臺北縣政府警察局板橋分局報請臺灣板橋地方法院檢察
    署檢察官偵查起訴。
    理      由
一、本案被告甲○○所犯係死刑、無期徒刑、最輕本刑為3 年以
    上有期徒刑以外之罪，其於準備程序就前揭被訴事實為有罪
    之陳述，經受命法官告知簡式審判程序之旨，並聽取其與公
    訴人之意見後，本院認無不得或不宜改依簡式審判程序進行
    之情事，依刑事訴訟法第273 條之1 第1 項、第284 條之1
    規定，裁定本案由受命法官獨任進行簡式審判程序，合先敘
    明。
二、按毒品危害防制條例第20條、第23條將施用毒品之刑事處遇
    程序區分為「初犯」、「5 年內再犯」、「5 年後再犯」。
    依其立法理由之說明：「初犯」經觀察、勒戒或強制戒治後
    ，應為不起訴處分或不付審理之裁定；經觀察、勒戒或強制
    戒治執行完畢釋放後「5 年內再犯」者，因其再犯率甚高，
    原實施之觀察、勒戒及強制戒治既已無法收其實效，爰依法
    追訴或裁定交付審理。至於經觀察、勒戒或強制戒治執行完
    畢釋放「5 年後再犯」者，前所實施之觀察、勒戒或強制戒
    治已足以遮斷其施用毒品之毒癮，為期自新及協助其斷除毒
    癮，仍用「初犯」規定，先經觀察、勒戒或強制戒治之程序
    。從而，祇於「初犯」及「5 年後再犯」2 種情形，有其追
    訴條件之限制，即須於初犯經觀察、勒戒或強制戒治釋放後
    ，5 年內均無施用毒品之行為，始能認其前所實施之觀察、
    勒戒或強制戒治已足遮斷毒癮，而得於5 年後再犯時，再予
    適用初犯之規定，重行觀察、勒戒等程序。倘5 年內已經再
    犯，被依法追訴處罰，縱其第3 次（或第3 次以上）施用毒
    品之時間在初犯釋放5 年以後，即與「5 年後再犯」之情形
    有別，且因已於「5 年內再犯」，顯見其再犯率甚高，原實
    施觀察、勒戒或強制戒治，已無法收其實效，自無再經觀察
    、勒戒及強制戒治之必要，應由檢察官逕行起訴，始符新法
    修正之本旨（最高法院95年第7 次刑事庭會議決議參照）。
    查被告前於90年間，因施用毒品案件，經依本院90年度毒聲
    字第4101號裁定送觀察、勒戒後，因有繼續施用毒品之傾向
    ，復依本院90年度毒聲字第4302號裁定令入戒治處所施以強
    制戒治。嗣因執行強制戒治，已屆滿5 月，其成效經評定為
    合格，無繼續戒治之必要，又經本院以91年度毒聲字第1740
    號裁定停止戒治，所餘戒治期間並付保護管束，而於91年7
    月16日因停止其處分出監，同年10月30日期滿執行完畢。又
    於94年間，因施用毒品案件，經本院以94年度訴字第388 號
    判處有期徒刑10月確定，嗣於95年11月8 日縮刑期滿執畢出
    監等情，有臺灣高等法院被告前案紀錄表1 份附卷可考。是
    被告本案施用毒品犯行，距上開觀察、勒戒及強制戒治執行
    完畢雖已逾5 年，惟被告在上開觀察、勒戒及強制戒治執行
    完畢後5 年內，既已再犯施用毒品之罪，並經追訴處罰，揆
    諸前揭說明，其本次犯行即與毒品危害防制條例第20條第3
    項所稱之「5 年後再犯」有別。公訴人依法追訴，於法並無
    不合，本院自應依法論科。
三、上揭犯罪事實，業據被告於本院審理時供認不諱，且其為警
    採集之尿液，經送請臺灣檢驗科技股份有限公司檢驗結果，
    亦呈鴉片類（可待因、嗎啡）陽性反應乙情，有該公司濫用
    藥物檢驗報告及臺北縣政府警察局板橋分局偵查隊偵辦毒品
    案件被移送人姓名及代碼對照表各1 份在卷可資佐證，另有
    相片2 張附卷可查。此外，並有扣案之注射針筒1 支為憑。
    足徵被告任意性之自白與事實相符，應堪採信。本案事證已
    臻明確，被告犯行堪以認定，應依法論科。
四、按海洛因屬毒品危害防制條例第2 條第2 項第1 款所定之第
    一級毒品，不得非法持有、施用。是核被告所為，係犯毒品
    危害防制條例第10條第1 項之施用第一級毒品罪。被告持有
    第一級毒品海洛因進而施用，其持有海洛因之低度行為，應
    為施用之高度行為所吸收，不另論罪。又被告前於93年間，
    因竊盜案件，經本院以93年度簡上字第653 號判處有期徒刑
    8 月確定；再於94年間，因施用毒品案件，經本院以94年度
    訴字第388 號判處有期徒刑10月確定，上開2 案接續執行，
    甫於95年11月8 日縮刑期滿執畢出監等情，有臺灣高等法院
    被告前案紀錄表可稽。其於受有期徒刑之執行完畢，5 年以
    內故意再犯本案有期徒刑以上之罪，為累犯，應依刑法第47
    條第1 項之規定加重其刑。爰審酌被告施用毒品足以戕害身
    心健康，滋生其他犯罪，惡化社會治安，其經觀察、勒戒及
    強制戒治後，仍再度施用毒品，顯見其戒毒之意志不堅，自
    制力不佳，應有入監矯治之必要。惟念其施用毒品，戕害己
    身，本質上屬於病患性行為，且犯後已坦承犯行，態度良好
    等一切情狀，量處如主文所示之刑，以示懲儆。扣案之注射
    針筒1 支為被告所有用以施用第一級毒品海洛因之物，此據
    被告供陳明確，應依刑法第38條第1 項第2 款規定併予宣告
    沒收之。
據上論斷，應依刑事訴訟法第273 條之1 第1 項、第299 條第1
項前段，毒品危害防制條例第10條第1 項，刑法第11條、第47條
第1項、第38條第1 項第2 款，判決如主文。
本案經檢察官靳開聖到庭執行職務。
中    華    民    國    97    年    12    月    31    日
                  刑事第五庭    法  官  謝梨敏
以上正本證明與原本無異。
                                書記官  林壯隆
中    華    民    國    98    年    1     月    5     日
附錄本判決論罪之法條：
毒品危害防制條例第10條
施用第1級毒品者，處6 月以上5 年以下有期徒刑。
施用第2級毒品者，處3 年以下有期徒刑。


司法院資訊處製作；財團法人民間司法改革基金會備份。
